【裁判字號】    97,交聲更,34
【裁判日期】    971128
【裁判案由】    交管條例聲異
【裁判全文】
臺灣板橋地方法院交通事件裁定        97年度交聲更字第34號
原處分機關  交通部公路總局臺北區監理所
異  議  人
即受處分人  甲○○  30歲民.
上列受處分人因違反道路交通管理處罰條例案件，對於交通部公
路總局臺北區監理所於中華民國96年12月7 日北監營裁字裁40-C
00000000號違反道路交通管理事件之裁決（原舉發案號：臺北縣
政府警察局北縣警交字第C00000000 號）聲明異議，經本院於97
年3 月19日以96年度交聲字第2041號裁定駁回其異議，受處分人
不服，提起抗告，經臺灣高等法院將原裁定撤銷，發回本院，本
院更為裁定如下：
    主  文
原處分撤銷。
甲○○不罰。
    理  由
一、原裁定意旨略以：本件受處分人即異議人於民國（下同）96
    年10月27日晚間11時27分許，駕駛車號NN2-639 號重型機車
    ，行經台北縣三峽鎮○○路○ 段247 巷口時，因有「闖紅燈
    （環河路直行介壽路3 段）」之違規行為，經臺北縣政警察
    局三峽分局執勤員警當場攔停，並以受處分人違反道路交通
    管理處罰條例第53條第1 項之違規事由，以北縣警交字第C0
    00 00000號舉發違反道路交通管理事件通知單（下稱舉發通
    知單）當場舉發。嗣異議人不服，於同年月30日，向原處分
    機關提出申訴，並經原處分機關函轉原舉發機關查處無誤後
    ，原處分機關爰依道路交通管理處罰條例第53條第1 項之規
    定，以北監營裁字裁40-C00000000號違反道路交通管理事件
    裁處書（下稱裁決書）裁決異議人罰鍰新臺幣（下同）1800
    元，及依同條例第63條第1 項第3 款之規定（裁決書漏引第
    1 項第3 款），及記違規點數3 點。
二、異議意旨略以：異議人即受處分人甲○○於民國（下同）96
    年10月27日晚間11時27分許，駕駛車號NN2-639 號重型機車
    ，行經臺北縣三峽鎮○○路○ 段247 巷口時，因有「闖紅燈
    （環河路直行介壽路3 段）」違規行為，為警攔停當場掣單
    舉發；惟經過該十字路口時，交通號誌部分的右轉號誌還是
    亮的，且右轉號誌燈要熄滅前並無閃黃燈，因此並無停車的
    動作，過完交通燈後，右轉號誌燈已經消去，只剩紅燈，員
    警便從路旁走出攔下，告知伊闖紅燈；另員警取締地點，位
    於介壽路3 段上，應無法看見右轉號誌燈是否還亮著，為此
    不服，爰依法聲明異議，請求撤銷原處分云云。
三、按法院受理交通事件，準用刑事訴訟法之規定，道路交通管
    理處罰條例第89條前段定有明文。又「認定犯罪事實所憑之
    證據，雖不以直接證據為限，間接證據亦包括在內。然而無
    論直接證據或間接證據，其得為訴訟上之證明者，須於通常
    一般之人均不致有所懷疑，而得確信其為真實之程度者，始
    得據為有罪之認定。倘其證明尚未達到此一程度，而有合理
    之懷疑存在，而無從使事實審法院得有罪之確信時，即應由
    法院為諭知被告無罪之判決。」最高法院76年台上字第4986
    號判例亦揭示刑事訴訟法上法院認定事實之最重要原則，是
    以法院審理違反道路交通管理處罰條例案件時，當有其適用
    。
四、異議人對於上揭時間、地點，確實有駕駛該車輛通過上開交
    岔路口之事實，並不否認，而本件之舉發情形，雖經臺北縣
    政府警察局三峽分局橫溪派出所舉發員警鄭偉志在本院96年
    度交聲字第2041號案件到庭具結證稱無訛，並有臺北縣政府
    警察局三峽分局97年2 月15日北縣警峽交裁字第0970004936
    號函暨所附之交通號誌時相變換情形檢示圖1 紙在卷可按。
    惟查：
（一）臺北縣政府警察局三峽分局97年2 月15日0970004936號函
      所檢送之臺北縣三峽鎮○○路○段247 巷口（即抗告人被
      舉發違規路口）號誌時相運作情形圖示表（即附圖）顯示
      ：「Ａ點處為三峽介壽路、Ｂ點處為土城中央路口、Ｃ點
      處為環河路口、Ｄ點處為往火葬場；該路口時相運作分為
      3 種，第1 時相為Ａ點處全綠，Ｂ點處全紅，Ｃ點處直行
      左轉，Ｄ點處全紅；第2 時相為Ａ點處禁左直行右轉，Ｂ
      點處全綠，Ｃ點處全紅，Ｄ點處全紅；第3 時相為Ａ點處
      全紅，Ｂ點處全紅，Ｃ點處全綠，Ｄ點處全綠」。則當Ａ
      點處全綠時，Ｃ點處車輛不僅能往Ａ點方向直行，且能往
      Ｂ點或Ｄ點方向左轉，等同亦為全綠之狀態，明顯與自Ａ
      點處駛出路口之車輛有所衝突；再者，依抗告人所附該路
      口（即Ｃ點處）號誌燈照片所示，為紅燈與綠色箭頭（往
      右前方向）號誌燈同時亮起，對照前開時相運作情形圖示
      表，Ｃ點處卻無表示「可於紅燈時右轉」之時相，該時相
      運作情形圖示表與號誌燈之實際運作情形顯有矛盾之處，
      亦與證人鄭偉志於本院訊問時之證稱：該路口並無右轉路
      口證言不符（見本院96年度交聲字第2041號卷宗第23頁）
      ，並有異議人檢附之彩色照片編號1 、3 、6 號3 幀在卷
      可按。
（二）另證人即本件舉發員警鄭偉志到庭具結證稱：「當時我在
      介壽路三段往三峽方向執行路檢勤務，該處有三段路口，
      中央路往介壽路方向綠燈時，環河路是紅燈，中央路變綠
      燈時我將異議人攔下，異議人闖紅燈。」等語，業如前述
      ，是證人顯非目睹異議人於環河路紅燈亮起時仍強行闖越
      通過路口，而係以右側中央路號誌轉為綠燈，推斷異議人
      闖紅燈而將之攔下。然依前開三峽分局檢送之時相運作情
      形圖示表之地圖顯示，自環河路口（即Ｃ點處）往三峽介
      壽路方向（即Ａ點處）依本院目測至少有30公尺左右之距
      離，且本院觀諸異議人所檢附之彩色照片編號1 、2 、5
      得知，該路段確實呈現彎道之情形，且自異議人騎乘機車
      之行駛方向，因該路段屬於彎曲路段，並非筆直路段可直
      視而無所阻礙，是本件之舉發證人當時所站位置為介壽路
      3 段（即Ａ點處），是否確能看見環河路口（即Ｃ點處）
      號誌燈之轉換情形，已有疑義。
（三）另環河路口（即Ｃ點處）之號誌燈自綠燈轉換為紅燈之前
      有無秒差？且依異議人所檢附到院之彩色照片所示，該路
      口號誌燈並無倒數讀秒裝置，則自該路口往三峽介壽路方
      向（即Ａ點處）行駛之車輛，於號誌燈仍顯示綠燈時通過
      路口後，號誌燈隨即轉換為紅燈之情形，並非無可能，必
      需異議人於紅燈亮起時仍超越停止線強行闖越，始有闖紅
      燈之違規，如證人當時所站之執勤位置無法看見環河路口
      （即Ｃ點處）號誌轉換情形，可否明確判斷異議人於燈號
      轉為紅燈之際方駕車超越停止線，即有疑義。
（四）綜上所述，本件違規事實之認定，顯有瑕疵，異議人之異
      議理由，非屬無據，故本件尚無具體充足之證據使本院確
      信異議人有上開闖紅燈之違規情形，原處分機關未予詳查
      即遽以裁罰，即難認為允當，本件異議為有理由，應將原
      處分撤銷，改諭知不罰，以資適法。
五、據上論斷，應依道路交通案件處理辦法第20條前段，裁定如
    主文。
中    華    民    國    97    年    11    月    28    日
                  交通法庭            法  官  吳幸娥
以上正本證明與原本無異
如不服本裁定應於送達後5日內向本院提出抗告狀
                                      書記官  陳靜怡
中    華    民    國    97    年    11    月    29    日


司法院資訊處製作；財團法人民間司法改革基金會備份。
